【裁判字號】    99,上訴,854
【裁判日期】    991223
【裁判案由】    違反槍砲彈藥刀械管制條例
【裁判全文】
臺灣高等法院臺南分院刑事判決         99年度上訴字第854號
上  訴  人  臺灣臺南地方法院檢察署檢察官
上  訴  人
即  被  告  黃信輝
指定辯護人  本院公設辯護人  郭忠生
上列上訴人因違反槍砲彈藥刀械管制條例案件，不服臺灣臺南地
方法院99年度訴字第732號中華民國99年8月10日第一審判決（起
訴案號：臺灣臺南地方法院檢察署99年度偵字第6756號；移送併
辦案號：臺灣臺南地方法院檢察署99年度偵字第94313號），提
起上訴，本院判決如下：
    主  文
原判決撤銷。
黃信輝未經許可，持有可發射子彈具有殺傷力之槍枝，累犯，處
有期徒刑參年陸月，併科罰金新臺幣伍萬元，罰金如易服勞役，
以新臺幣壹仟元折算壹日。扣案仿BERETTA廠84型半自動槍枝壹
枝（含彈匣壹個，槍枝管制編號：0000000000號）、非制式子彈
拾貳顆、制式子彈壹顆，均沒收。
    事  實
一、黃信輝於民國87年間因殺人未遂案件，經本院以88年度上更
    (一)字第174號判處有期徒刑5年2月確定，經最高法院以88年
    台上字第6200號判決上訴駁回確定，於91年11月28日縮短刑
    期假釋出監，於假釋期間之93年間，復因施用毒品案件，經
    臺灣臺南地方法院以95年簡上緝字第3號間判處有期徒刑6月
    確定，嗣經減刑為有期徒刑3月，其前開殺人未遂案件之假
    釋經撤銷後執行殘刑，並接續執行上開毒品案件，於97年10
    月27日縮刑期滿執行完畢。黃信輝於上開有期徒刑執行完畢
    後5年內，猶不知悔改，明知未經中央主管機關許可，不得
    持有可發射子彈具有殺傷力之槍枝及具殺傷力之子彈，竟仍
    基於持有具殺傷力槍枝及子彈之犯意，於98年間6、7月間某
    日，在國道一號新市○○道下某處，向姓名年籍不詳綽號「
    阿德」之成年男子，以新臺幣（下同）2萬元之價格，購買
    具殺傷力之仿BERETTA廠84型半自動手槍1枝（含彈匣1個，
    槍枝管制編號：0000000000號）及具殺傷力之非制式子彈18
    顆及制式子彈2顆，而持有上開槍彈。嗣於99年4月16日晚上
    9 時45分許，黃信輝駕駛車牌號碼7009-HC號自小客車搭載
    不知情之友人羅弘奇行經國道八號西向10公里處（臺南縣新
    市鄉境內）時，因超速違規為警攔查，經警查悉其另涉犯毒
    品案件通緝中予以逮捕，並在上開自小客車駕駛座下方扣得
    上開槍枝1枝（含彈匣1個）及非制式子彈其中7顆；復於99
    年5月4日晚上9時10分許，經警方持檢察官核發之拘票，在
    臺南縣歸仁鄉○○○街1號地下室執行拘提到案，並經黃信
    輝同意在其位於臺南縣歸仁鄉○○○街1號7樓之4其居住處
    執行搜索，扣得其持有上開非制式子彈11顆及制式子彈2顆
    ，始查悉上情。
三、案經內政部警政署國道公路警察局第八警察隊報請臺灣臺南
    地方法院檢察署檢察官偵查起訴，及臺南縣警察局報請臺灣
    臺南地方法院檢察署檢察官移送本院併案審理。
    理  由
壹、證據能力方面
    按被告以外之人於審判外之陳述，雖不符合刑事訴訟法規定
    傳聞證據得為證據之例外規定，而經當事人於審判程序同意
    作為證據，法院審酌該言詞陳述或書面陳述作成時之情況，
    認為適當者，亦得為證據。當事人、代理人或辯護人於法院
    調查證據時，知有刑事訴訟法第159條第1項不得為證據之情
    形，而未於言詞辯論終結前聲明異議者，視為有前項之同意
    ，刑事訴訟法第159條之5定有明文。本判決所引用下述具傳
    聞性質之供述證據，經辯護人、檢察官於準備程序均同意採
    為證據（見本院卷第40頁），且於本院審理時提示辯護人、
    檢察官，均表示無意見（見本院卷第61頁），迄於言詞辯論
    終結前亦均未聲明異議，視為同意作為證據，本院審酌該等
    證據之取得過程並無瑕疵，與本案待證事實間復具有相當之
    關聯性，自得採為證據。
貳、實體方面
一、被告黃信輝上開持有槍彈之犯罪事實，業據其於警詢、偵查
    及原審審理時迭次坦承：因為我的朋友曾被飆車族毆打，所
    以我才向「阿德」購買扣案槍彈作為防身之用，我晚上出門
    會將槍彈帶在車上等情，核與證人羅弘奇於警詢中證述：我
    於99年4月16日晚上9時45分許，搭乘黃信輝駕駛車號7009-H
    C號自小客車，在國道八號西向10公里處因超速違規為警攔
    查，並在上開自小客車駕駛座下方扣得槍枝1枝及子彈7顆等
    語相符（見公警八刑字第0990802060號卷第20頁），並有搜
    索扣押筆錄2份、扣案槍彈照片3張、扣押物品目錄表2份在
    卷可證（見公警八刑字第0990802060號卷第24-30頁、南縣
    警刑字第0991501097號卷第51-55頁），復有槍枝1枝（含彈
    匣1個）、子彈7顆、子彈13顆扣案為證。又經警於99年4月
    16日查獲之槍枝1枝及子彈7顆，送內政部警政署刑事警察局
    鑑定結果，認送鑑槍枝1枝（含彈匣1個，槍枝管制編號：
    0000000000號）係改造手槍，由仿BERETTA廠84型半自動手
    槍製造之槍枝，換裝土造金屬槍管而成，擊發功能正常，可
    供擊發適用子彈，具有殺傷力，送鑑子彈7顆，均係非制式
    子彈，由金屬彈殼組合直徑9.0±0.5mm金屬彈頭而成，採樣
    2顆試射，可擊發，均具有殺傷力等情，此有內政部警政署
    刑事警察局99年5月6日刑鑑字第09900531 18號鑑定書在卷
    可稽（見99年度偵字第6756號卷第25-26頁）；另經警於99
    年5月4日查獲之子彈13顆，送內政部警政署刑事警察局鑑定
    結果，認送鑑子彈其中9顆，均係非制式子彈，由金屬彈殼
    組合直徑9.0±0.5mm金屬彈頭而成，採樣3顆試射，可擊發
    ，均具有殺傷力，另2顆子彈，均係非制式子彈，由金屬彈
    殼組合直徑9.0±0.5mm金屬彈頭而成，採樣1顆試射，可擊
    發，具有殺傷力，另2顆子彈，均係口徑9mm制式子彈，採樣
    1顆，可擊發，具殺傷力等情，亦有內政部警政署刑事警察
    局99年5月26日刑鑑字第0990064850號鑑定書附卷足憑（見
    本院卷第34-35頁），被告於警詢、偵查及原審之自白，核
    與本院上開調查證據結果相符，本件事證明確，被告上犯行
    ，堪以認定。
二、論罪科刑理由：
  (一)被告持有具殺傷力之槍枝1枝、非制式子彈18顆、制式子彈2
    顆，核其所為，係犯槍砲彈藥刀械管制條例第8條第4項未經
    許可，持有可發射子彈具有殺傷力之槍枝罪，及同條例第12
    條第4項未經許可，持有子彈罪。又未經許可持有槍、彈罪
    ，其持有之繼續為行為之繼續，至持有行為終了時，均論以
    一罪，不得割裂。被告未經許可，同時持有具殺傷力之槍枝
    及子彈，乃一行為同時觸犯槍砲彈藥刀械管制條例第8條第4
    項、第12條第4項二罪，為想像競合犯，依刑法第55條前段
    之規定，應從一重以未經許可，持有可發射子彈具有殺傷力
    之槍枝罪處斷。
  (二)被告有如事實欄所載前案紀錄，此有臺灣高等法院被告前案
    紀錄表1份附卷足憑，其於受有期徒刑執行完畢後，5年內故
    意再犯本件有期徒刑以上之罪，為累犯，應依刑法第47條第
    1 項規定，加重其刑。
三、撤銷改判理由：
  (一)原審以被告黃信輝犯行明確，予以論罪科刑，固非無見。惟
    ：併案部分關於被告於99年5月4日晚上9時10分許，為警查
    獲其持有具有殺傷力非制式子彈11顆及制式子彈2顆，核與
    起訴事實並經原審論罪科刑部分關於被告於99年4月16日晚
    上9 時45分許，為警查獲其持有具有殺傷力之槍枝1枝（含
    彈匣1 個）及非制式子彈7顆，有想像競合犯裁判上一罪關
    係，原審未及併予審理，顯有未洽，被告上訴意旨，認原審
    量刑過重，雖無理由（詳如下述），惟公訴人上訴意旨，以
    原審未及併予審理併案部分，為有理由，自應由本院撤銷改
    判，以期適法。
  (二)爰審酌被告國中畢業之智識程度，已婚，雖被告係基於防止
    飆車族而持有槍彈防身之動機，惟防止飆車族攻擊本可循合
    法且正當之方式為之，被告竟以持有扣案之槍、彈之非法方
    式為之，對於國家社會安全具有高度威脅，已危及人身安全
    及社會秩序，惟其已於事後坦承犯行，犯後態度良好等一切
    情狀，仍量處有期徒刑3年6月，併科罰金5萬元，及諭知罰
    金如易服勞役之折算標準，資為懲儆。又扣案仿BERETTA廠
    84 型半自動手槍製造之槍枝1枝（含彈匣1個，槍枝管制編
    號：000000 0000號），具有殺傷力，屬違禁物，應依刑法
    第38 條第1項第1款規定宣告沒收。至於扣案之非制式子彈7
    顆、11顆、制式子彈2顆，均具有殺傷力，惟於鑑驗時經實
    際試射非制式子彈2顆、3顆、1顆，及制式子彈1顆，因已失
    卻子彈之功能，不具有殺傷力，非違禁物，自無庸宣告沒收
    ，然未經試射之非制式子彈12顆、制式子彈1顆，仍具有殺
    傷力，核屬違禁物，應依刑法第38條第1項第1款規定宣告沒
    收。
四、被告經合法傳喚，無正當理由不到庭，爰不待其陳述，逕為
    一造辯論判決。
據上論斷，應依刑事訴訟法第第369條第1項前段、第364條、第
371條、第299條第1項前段，槍砲彈藥刀械管制條例第8條第4項
、第12條第4項，刑法第11條前段、第47條第1項、第55條前段、
第42條第3項、第38條第1項第1款，判決如主文。
本件經檢察官劉得鉦到庭執行職務。
中    華    民    國    99    年    12    月    23    日
                  刑事第二庭    審判長法  官  葉居正
                                      法  官  陳欽賢
                                      法  官  張桂美
以上正本證明與原本無異。
如不服本判決應於收受送達後10日內向本院提出上訴書狀，其未
敘述上訴理由者，並得於提起上訴後10日內向本院補提理由書（
均須按他造當事人之人數附繕本）「切勿逕送上級法院」。
                                      書記官  魏芝雯
中    華    民    國    99    年    12    月    24    日
附錄本判決論罪科刑法條：
槍砲彈藥刀械管制條例第8條第4項
未經許可，持有、寄藏或意圖販賣而陳列第1項所列槍枝者，處3
年以上10年以下有期徒刑，併科新臺幣700萬元以下罰金。
槍砲彈藥刀械管制條例第12條第4項。
未經許可，持有、寄藏或意圖販賣而陳列子彈者，處5年以下有
期徒刑，併科新台幣300萬元以下罰金。

司法院資訊處製作；財團法人民間司法改革基金會備份。
